臺灣臺中地方法院刑事判決　
110年度訴字第813號
公  訴  人  臺灣臺中地方檢察署檢察官
被      告  胡建平




            羅賢凱




共     同
選任辯護人 胡修齊律師(法扶律師)
上列被告等因違反毒品危害防制條例案件，經檢察官提起公訴（
110年度偵字第8214號），本院判決如下：
    主    文
甲○○犯販賣第二級毒品未遂罪，處有期徒刑貳年柒月；扣案如附
表編號1至3所示之物均沒收銷燬；扣案如附表編號5之1、6所示
之物均沒收。
丙○○犯幫助販賣第二級毒品未遂罪，處有期徒刑壹年肆月。緩刑
參年，並應於緩刑期間內，向執行檢察官指定之政府機關、政府
機構、行政法人、社區或其他符合公益目的之機構或團體，提供
壹佰貳拾小時之義務勞務，及接受受理執行之各地方檢察署所舉
辦之法治教育課程貳場次。緩刑期間付保護管束。
    犯罪事實
一、甲○○明知甲基安非他命為毒品危害防制條例第2條第2項第2
    款所定之第二級毒品，依法不得販賣，仍基於販賣第二級毒
    品以營利之犯意，在GRINDR交友軟體上，將自己之暱稱設定
    為「Hi（「菸」圖樣）缺可私」（按：「嗨、菸」均係常見
    之甲基安非他命暗語，「缺可私」指「有缺可以私訊我」，
    而為欲販賣之意），而以張貼販毒廣告之方式，公開向不特
    定網友著手販售甲基安非他命。經警方於網路巡邏時發現上
    開販毒廣告，警方雖無購毒之真意，惟為查緝毒品案件，仍
    自民國110年3月1日起，以GRINDR交友軟體私訊之方式，向
    甲○○詢價稱：「請問多少」等語，甲○○則以其扣案如附表編
    號6所示之行動電話(含門號0000000000號SIM卡1張)連結網
    際網路而登入其上開GRINDR帳號，並回覆以：「1=3500」等
    語（按：指1公克甲基安非他命為新臺幣【下同】3500元）
    ，警方再詢問：「大里這的汽車旅館，現在方便送嗎」、「
    大里的印象西湖汽車旅館」等語，甲○○回稱：「外送這麼遠
    會多收路程費」、「3.5張+回來車資2.5張」等語，雙方達
    成合意，甲○○乃以共計6000元之價格，欲販賣1公克之甲基
    安非他命予喬裝為買家之警方。又丙○○亦明知甲基安非他命
    為毒品危害防制條例第2條第2項第2款所定之第二級毒品，
    且其為甲○○之同性伴侶，於同日晚間5、6時許，在臺中市○○
    區○○○道0段000巷00弄00號302房租屋處內(起訴書誤載為320
    房)，聽甲○○告知「要做客人」、「要去送貨」等語，並與
    甲○○討論自沙鹿區送毒品前往大里區適合之交通工具及運費
    ，而明知甲○○欲前往販賣甲基安非他命予客人，仍基於幫助
    甲○○販賣第二級毒品之犯意，自上開2人居所即臺中市○○區○
    ○○道0段000巷00弄00號302房出發，騎乘車牌號碼000-0000
    號普通重型機車搭載攜帶甲基安非他命之甲○○，一同前往臺
    中市○○區○○路000號「印象西湖汽車旅館」，幫助甲○○販售
    甲基安非他命予由警方喬裝而無購毒真意之買家。嗣甲○○、
    丙○○2人於同日晚間8時許，前往約定交易地點即上址「印象
    西湖汽車旅館」外，甲○○自行攜帶甲基安非他命前往與買家
    約定之交易地點即上開旅館307號房內，將甲基安非他命1包
    （毛重0.98公克）交付予警方喬裝之買家，並收取毒品價金
    6000元（扣案後已由警方領回）後，甲○○當場經埋伏之警方
    逮捕而未遂，並扣得如附表所示之物，警方並將一同前來而
    仍在旅館門口等待之丙○○亦當場逮捕，而查悉上情。
二、案經臺中市政府警察局霧峰分局報告臺灣臺中地方檢察署檢
    察官偵查起訴。
　　理  由
壹、證據能力部分：
　　本案認定事實所引用之卷內被告以外之人於審判外之言詞或
    書面陳述，檢察官、被告甲○○、丙○○及其等辯護人於本院準
    備程序時均未爭執證據能力（本院卷第126-127頁），檢察
    官、被告2人及其等辯護人於辯論終結前亦未對該等證據之
    證據能力聲明異議（本院卷第307-322頁），本院復審酌前
    揭陳述作成時之情況，並無違法取證之瑕疵，亦認以之作為
    證據為適當，是本案有關被告2人以外之人於審判外之言詞
    或書面陳述等供述證據，依刑事訴訟法第159條之5規定，自
    均得為證據。至於以下所引用其餘非供述證據部分，既不適
    用傳聞法則，復查無違法取得之情事存在，自應認同具證據
    能力。
貳、認定犯罪事實所憑證據及理由：
一、上揭犯罪事實，業據被告2人於警詢、偵訊、準備程序及審
    理中均坦承不諱(見偵卷第31-42、45-53、203-207、211-21
    4頁、聲羈卷第19-21頁、本院卷第125、129、319頁)，並有
    員警職務報告、臺中市政府警察局霧峰分局搜索扣押筆錄、
    扣押物品目錄表、贓物認領保管單、車輛詳細資料報表【ME
    J-1585號重型機車】、現場蒐證照片4張、扣案物品照片4張
    、GRINDR交友軟體被告甲○○與警方所傳訊息之翻拍照片、衛
    生福利部草屯療養院110年3月16日草療鑑字第1100300182號
    鑑驗書、臺中市政府警察局霧峰分局扣押物品清單在卷可稽
    (見偵卷第27-28、71-75、79-83、87-90、93、95、103、10
    7、109-115、117-143、241頁、本院卷第27、33、43頁)，
    且有扣案如附表編號1至3、6所示之物可資佐證，足認被告2
    人上開任意性之自白與事實相符，堪予採信。
二、按販賣毒品係違法行為，非可公然為之，且有其獨特之販售
    通路及管道，復無一定之公定價格，容易增減分裝份量，是
    其各次買賣之價格，當亦各有差異，或隨供需雙方之資力、
    關係之深淺、需求之數量、貨源之充裕與否、販賣者對於資
    金之需求程度如何，以及政府查緝之態度，為各種不同之風
    險評估，而為機動性之調整，是其價格標準，自非一成不變
    ，且販賣者從各種「價差」或「量差」或「純度」謀取利潤
    方式，亦有差異，然其所圖利益之非法販賣行為目的，則屬
    相同，並無二致。況依一般民眾普遍認知，毒品價格非低、
    取得不易，且毒品之非法交易，向為政府查禁森嚴且重罰不
    寬貸，衡諸常情，倘非有利可圖，殊無甘冒持有毒品遭查獲
    、重罰之極大風險，無端親送至交易處所，或以自身住居所
    附近為交易處所之理。從而，舉凡有償交易，除足反證其確
    另基於某種非圖利本意之關係外，通常尚難因無法查悉其買
    進、賣出之差價，而推諉無營利之意思，或阻卻販賣犯行之
    追訴。故凡為販賣之不法行為者，其販入之價格必較售出之
    價格低廉，而有從中賺取買賣差價牟利之意圖及事實，應屬
    符合論理法則而不違背社會通常經驗之合理判斷。經查，被
    告甲○○於偵訊時供稱：如果本案毒品交易成功，我本來可以
    賺到300元至500元等語(見偵卷第212頁)，堪認被告甲○○就
    本案毒品交易，主觀上確有以販賣毒品之方式，賺取差額利
    益之營利意圖甚明，而被告丙○○理應知悉倘若被告甲○○就本
    案交易無利可圖，實無甘冒重罪處罰之風險，而花費自身勞
    力、時間前往上址之「印象西湖汽車旅館」著手販賣甲基安
    非他命予喬裝買家之員警之可能，是足認被告丙○○亦有幫助
    被告甲○○營利之意思。
三、按關於正犯、從犯之區別，係以其主觀之犯意及客觀之犯行
    為標準，凡以自己犯罪之意思而參與犯罪，無論其所參與者
    是否犯罪構成要件之行為，皆為正犯。其以幫助他人犯罪之
    意思而參與犯罪構成要件之行為，亦為正犯；必以幫助他人
    犯罪之意思而參與犯罪，其所參與者又為犯罪構成要件以外
    之行為，始為從犯。而聯絡毒品買賣、交付毒品、收取毒品
    買賣價金等行為，均屬販賣毒品罪構成要件事實之部分行為
    ，苟有參與其事，即係分擔實行犯罪行為，自應負共同販賣
    毒品罪責，是就約定毒品買賣之時間、地點、金額數量之磋
    商，及毒品之實際交付、收取現款，均係構成販賣毒品罪之
    重要核心行為（最高法院107年台上字第2953號判決意旨參
    照）。經查，被告甲○○於警詢時供稱：被告丙○○知道我要前
    往去販毒，但詳細的販毒事宜，被告丙○○就不清楚，聯繫購
    得者相關的事情都是我一個人在用等語(見偵卷第31-42頁)
    ，復於偵訊時供稱：本案毒品買賣都是我接洽，然後被告丙
    ○○載我去等語(見偵卷第212頁)；被告丙○○於偵訊時亦供稱
    ：我不知道被告甲○○的毒品要賣給誰，賣多少量、價錢我都
    不懂等語(見偵卷第204頁)，足見被告甲○○應係已與喬裝買
    家之員警約定好交易條件及交易時、地後，才委請被告丙○○
    搭載其至交易地點，被告丙○○並未參與事前之刊登販毒訊息
    、聯繫購毒對象、磋商約定交易條件及交易時、地，亦無持
    有或交付毒品、收受價金之行為，故僅能認定被告丙○○係基
    於幫助販賣第二級毒品之犯意，而從事販毒構成要件以外之
    幫助行為。
四、綜上所述，本案事證明確，被告2人之犯行均堪以認定，應
    予依法論科。
參、論罪科刑
一、查被告甲○○與喬裝買家之員警交易上開甲基安非他命1包，
    已與員警約定毒品交易之時間、地點及交易價格，並於前揭
    時、地，依約攜帶上開甲基安非他命前往交付，顯已著手於
    販賣第二級毒品行為之實行，然因員警自始即無購毒之真意
    ，實際上仍不能真正完成販賣毒品之交易。是核被告甲○○所
    為，係犯毒品危害防制條例第4條第6項、第2項之販賣第二
    級毒品未遂罪；被告丙○○所為，係犯刑法第30條第1項前段
    、毒品危害防制條例第4條第6項、第2項之幫助販賣第二級
    毒品未遂罪。又被告甲○○販賣第二級毒品甲基安非他命而持
    有該毒品之低度行為，為販賣之高度行為所吸收，不另論罪
    。
二、刑之減輕部分
(一)被告甲○○雖已著手於販賣第二級毒品行為之實行，惟因購毒
    者自始無實際買受之真意而不遂，為未遂犯，故被告甲○○及
    丙○○爰均依刑法第25條第2項之規定，按既遂犯之刑減輕之
    。
(二)又被告丙○○以幫助他人犯罪之意思而參與犯罪構成要件以外
    之行為，為幫助犯，爰依刑法第30條第2項之規定，按正犯
    甲○○之刑減輕之。
(三)按犯毒品危害防制條例第4 條至第8 條之罪於偵查及歷次審
    判中均自白者，減輕其刑，毒品危害防制條例第17條第2 項
    定有明文。查被告2人就本案犯行，於偵查及本院審理中均
    自白有本案犯罪事實，均應依毒品危害防制條例第17條第2 
    項規定減輕其刑。
(四)本案有無毒品危害防制條例第17條第1項之適用：
　　辯護人為被告2人辯護稱：依據霧峰分局員警職務報告所載
    可知，本案被告甲○○已供出其毒品來源為朱映霖，並願意配
    合警方實施誘捕偵查，使犯罪偵查得以進行，縱因事後朱映
    霖察覺有異而無法查緝到案，司法警察機關亦已對朱映霖依
    法採取調查、追緝之手段，而啟動偵查犯罪程序，得依毒品
    危害防制條例第17條第1項規定予以減輕或免除其刑云云。
    惟按毒品危害防制條例第17條第1項所謂「供出毒品來源，
    因而查獲其他正犯或共犯者，減輕或免除其刑。」係指被告
    供出毒品來源之對向性正犯，或與其具有共同正犯、共犯（
    教唆犯、幫助犯）關係之毒品由來之人的具體事證，使調查
    或偵查犯罪之公務員得據以對之發動調查或偵查程序，並因
    此而確實查獲其他正犯或共犯之犯行者而言。且所謂「供出
    毒品來源」係指被告本案毒品犯罪之毒品來源，如供出之毒
    品上手，非本案毒品犯罪之來源者，縱因而破獲，亦無從依
    本條規定減刑，僅能認為提供他案線報，而列為量刑之審酌
    事項。又所謂查獲其人、其犯行，雖不以達有罪認定之已無
    合理懷疑存在之程度為必要，必也至少已臻至起訴門檻之證
    據明確且有充分之說服力，方得獲邀上開減免其刑之寬典，
    故著重在其犯行之查獲。若偵查犯罪機關認為事證不足，而
    無從確實查獲者，即與上開規定不符，無其適用之餘地（最
    高法院108年度台上字第3099號、110年度台上字第1502號、
    111年度台上字第615號判決意旨參照）。經查，經本院依被
    告甲○○之請求，而函詢臺灣臺中地方檢察署、臺灣彰化地方
    檢察署、臺灣臺南地方檢察署、臺灣屏東地方檢察署、臺中
    市政府警察局霧峰分局、彰化縣政府警察局員林分局、臺南
    市政府警察局佳里分局、高雄市政府警察局三民第一分局有
    無因被告甲○○之供述而查獲朱映霖之情形，各單位均回函表
    示並無因被告甲○○之供述而查獲朱映霖，此有臺灣臺中地方
    檢察署110年8月11日中檢謀秋110偵字8214字第1109076820
    號函、臺灣彰化地方檢察署110年8月10日彰檢秀文字第1101
    0002210號函、臺中市政府警察局霧峰分局110年8月13日中
    市警霧分偵字第1100030786號函、臺灣臺中地方檢察署111
    年3月1日中檢謀秋110偵8214字第1119021039號函、臺灣屏
    東地方檢察署111年2月25日屏檢介盈110偵緝451字第111900
    7592號函、臺中市政府警察局霧峰分局111年3月3日中市警
    霧分偵字第1110008033號函檢附員警職務報告、臺南市政府
    警察局佳里分局111年3月9日南市警佳偵字第1110109096號
    函檢附員警職務報告、彰化縣警察局員林分局111年3月9日
    員警分偵字第1110006034號函檢附員警職務報告、高雄市政
    府警察局三民第一分局111年3月9日高市警三一分偵字第111
    70710400號函、臺灣臺南地方檢察署111年3月17日南檢文黃
    110偵字9694字第1119018622號函附卷可稽(見本院卷第151
    、153、155、211、213-223、225-227、231-234、259-281
    、283、291頁)。又觀諸臺中市政府警察局霧峰分局員警職
    務報告記載「甲○○於110年3月1日遭警方查獲後，供出上手
    朱映霖並願意配合警方實施誘捕偵查，但經胡員取回LINE帳
    號要與朱映霖聯繫時，已經無法聯繫到朱員...朱映霖疑似
    發現甲○○可疑，事後請甲○○與朱映霖再次聯繫要實施誘捕偵
    查時，朱映霖已無法聯繫到，致無法查緝到朱映霖到案」等
    語明確(見本院卷第227頁)，可知被告甲○○所供毒品來源皆
    僅初步確認上手之身分而已，然仍無具體之偵辦進度可言，
    復觀諸被告所提出其與LINE暱稱「阿南哥」之人於110年2月
    26日之對話紀錄(見偵卷第145-157頁)，該對話紀錄均未言
    明交易之毒品種類為何，且衡情被告之毒品來源未必僅有單
    一管道，是以，亦無法斷言該對話紀錄所指即為本案之甲基
    安非他命，準此，依上開資料綜合判斷，尚難認定已因被告
    甲○○之供述，而「確實查獲」朱映霖販賣本案甲基安非他命
    予被告甲○○之犯行，自無毒品危害防制條例第17條第1項減
    刑事由之適用，辯護人上開所辯不足為採。
(五)又辯護人雖主張被告2人應依刑法第59條減輕其刑云云，惟
    按刑法第59條規定之酌量減輕其刑，必須犯罪另有特殊之原
    因與環境，在客觀上足以引起一般同情，認為即使予以宣告
    法定最低度刑，猶嫌過重者，始有其適用，如別有法定減輕
    之事由，應先依法定減輕事由減輕其刑後，科以最低刑度，
    猶嫌過重時，始得為之。該項規定係立法者賦予審判者之自
    由裁量權，俾就具體之個案情節，於宣告刑之擇定上能妥適
    、調和，以濟立法之窮。而是否適用刑法第59條規定酌量減
    輕被告之刑，係實體法上賦予法院得依職權自由裁量之事項
    （最高法院107年度台上字第1105號、100年度台上字第744
    號判決意旨參照）。經查，被告2人為本件犯行時均為成年
    人，且均具謀生能力，被告甲○○所販賣之甲基安非他命具有
    成癮性，非但戕害他人之身體健康甚鉅，更常使施用者經濟
    地位發生實質改變而處於劣勢，亦對社會秩序造成嚴重影響
    ，此為社會大眾所周知，被告2人就毒品對於人體身心健康
    之危害當所知悉，猶不顧毒品對施用者身心健康之危害及對
    社會秩序之衝擊，而分別為本案販賣第二級毒品未遂、幫助
    販賣第二級毒品未遂之犯行，則被告2人犯行所生危害難謂
    輕微，衡諸渠等犯罪情節，難認在客觀上有何足引起一般人
    同情而確可憫恕之情；況且，被告甲○○已依刑法第25條第2
    項後段及毒品危害防制條例第17條第2項規定遞次減輕其刑
    ，被告丙○○則已依刑法第25條第2項後段、第30條第2項及毒
    品危害防制條例第17條第2項規定遞次減輕其刑，均已相當
    程度獲有法定減輕之寬典，亦無情輕法重之虞，是本件尚無
    刑法第59條酌減其刑規定適用之餘地，併此說明。
(六)綜此，本案就被告甲○○販賣第二級毒品未遂部分，有上開之
    減輕事由，依刑法第70條之規定，應依刑法第25條第2項、
    毒品危害防制條例第17條第2項之規定，遞減其刑；被告丙○
    ○幫助販賣第二級毒品未遂部分，則有上開之減輕事由，依
    前揭規定，亦應依刑法第25條第2項、第30條第1項前段、毒
    品危害防制條例第17條第2項之規定，遞減其刑。　
三、量刑部分：
    爰以行為人之責任為基礎，審酌被告甲○○、丙○○均明知甲基
    安非他命對於人體有莫大之戕害，復為國家法令所禁止，被
    告甲○○為圖一己之私利，竟漠視毒品之危害性，而為販賣第
    二級毒品未遂之行為，被告丙○○亦無視法律之禁令，而騎乘
    機車搭載被告甲○○前往毒品交易地點，而從事幫助他人販賣
    第二級毒品未遂之犯行，被告2人均助長毒品散布，所為嚴
    重危害國民身心健康及社會風氣，殊值非難；惟念及被告2
    人均始終坦承犯行，可認犯後態度尚佳；兼衡被告甲○○之素
    行、本案販賣毒品數量、金額、犯罪動機、目的、手段、交
    易對象為喬裝買家之員警而未遂、所生危害，暨被告甲○○自
    陳高中畢業，目前從事旅館房務員，家庭經濟狀況普通，沒
    有未成年子女需扶養等一切情狀(見本院卷第319頁)；及被
    告丙○○之素行、幫助之行為態樣、犯罪動機、目的、所生危
    害，暨被告丙○○自陳大學在學中，目前在百貨公司專櫃打工
    擔任櫃員，家庭經濟狀況普通，沒有未成年子女需扶養等一
    切情狀(見本院卷第319頁)，分別量處被告甲○○、丙○○如主
    文所示之刑。
四、緩刑之宣告：
(一)辯護人雖請求本院判處被告甲○○緩刑，惟本院對被告甲○○所
    宣告之刑已超過2年，不符合緩刑要件，自無從宣告緩刑，
    併此敘明。
(二)經查，被告丙○○未曾因故意犯罪受有期徒刑以上刑之宣告，
    有臺灣高等法院被告丙○○前案紀錄表在卷可憑，考量其於犯
    後始終坦承犯行，足認頗具悔意，堪認被告丙○○上開犯行僅
    係因一時失慮，致罹刑典，經此偵審程序及上開罪刑宣告，
    當已知所警惕，信無再犯之虞，是本院認被告丙○○所宣告之
    刑以暫不執行為適當，依刑法第74條第1項第1款之規定，宣
    告緩刑3年，以啟自新。又為使被告丙○○能自本案中深切記
    取教訓，促使其尊重法律規範秩序，強化其法治觀念，避免
    再度犯罪，本院認應以命被告丙○○履行一定條件負擔為適當
    ，爰依刑法第74條第2項第5款、第8款之規定，命被告丙○○
    應於緩刑期間內，向指定之政府機關、政府機構、行政法人
    、社區或其他符合公益目的之機構或團體提供120小時之義
    務勞務，及接受受理執行之地方檢察署所舉辦之法治教育2
    場次，併依刑法第93條第1項第2款之規定，諭知於緩刑期間
    付保護管束，以發揮附條件緩刑制度之立意及避免短期自由
    刑執行所肇致之弊端，期能符合緩刑之目的。倘被告丙○○違
    反上開應行負擔之事項且情節重大，足認原宣告之緩刑難收
    其預期效果，而有執行刑罰之必要者，依刑法第75條之1第1
    項第4款之規定，得撤銷緩刑之宣告，附此敘明。
肆、沒收部分　　　　　　　　　　　
一、按查獲之第一級、第二級毒品及專供製造或施用第一級、第
    二級毒品之器具，不問屬於犯罪行為人與否，均沒收銷燬之
    ，毒品危害防制條例第18條第1項定有明文。經查，扣案如
    附表編號1至3所示之物，經送請衛生福利部草屯療養院鑑驗
    後，檢測出附表編號1至3所示之物均含有甲基安非他命成分
    ，此有衛生福利部草屯療養院110年3月16日草療鑑字第1100
    300182號鑑驗書在卷足佐(見偵卷第241頁)；又附表編號1至
    3所示之物均為被告甲○○所有，且分別為被告甲○○本案販賣
    毒品之標的，以及本案販賣所餘之毒品，業據被告甲○○供承
    在卷(見本院卷第129、314頁)，是以，就附表編號1至3所示
    之第二級毒品，除鑑定用畢部分外，均應依毒品危害防制條
    例第18條第1項前段規定，對被告甲○○宣告沒收銷燬。
二、按犯第4條至第9條、第12條、第13條或第14條第1項、第2項
    之罪者，其供犯罪所用之物，不問屬於犯罪行為人與否，均
    沒收之，毒品危害防制條例第19條第1 項定有明文。經查，
    被告甲○○係以扣案如附表編號6所示之手機，作為本案販賣
    甲基安非他命之聯繫工具，業據被告甲○○供承在卷(見本院
    卷第129、314頁)，是上開手機係供被告甲○○販賣第二級毒
    品未遂犯行所用之物，不問屬於犯罪行為人與否，應依毒品
    危害防制條例第19條第1項規定，對被告甲○○宣告沒收之。
三、按毒品危害防制條例第19條第3項規定：「犯第4條至第9 條
    、第12條、第13條或第14條第1項、第2項之罪，有事實足以
    證明行為人所得支配之前2 項規定以外之財物或財產上利益
    ，係取自其他違法行為所得者，沒收之。」為擴大利得沒收
    規定。依其立法理由之說明：因毒品犯罪常具有暴利，且多
    具有集團性及常習性，考量司法實務上，對於查獲時無法證
    明與本次犯罪有關，但可能與其他違法行為有關聯且無合理
    來源之財產證明，如不能沒收，將使毒品防制成效難盡其功
    ，且縱耗盡司法資源仍未能調查得悉可能來源，而無法沒收
    ，產生犯罪誘因，而難以杜絕毒品犯罪行為。為彰顯我國對
    於毒品防制之重視，而有引進擴大沒收之必要。所謂擴大沒
    收，指就查獲被告本案違法行為時，亦發現被告有其他來源
    不明，而可能來自其他不明違法行為之不法所得，雖無法確
    定來自特定之違法行為，仍可沒收。因此，為杜絕毒品犯罪
    ，如查獲製造、運輸、販賣等毒品犯罪行為時，又查獲其他
    來源不明之不法財產時，爰參考洗錢防制法第18條第2 項規
    定、2017年7月1日施行之德國刑事財產剝奪改革法案針對刑
    法第73a條第4項及刑事訴訟法第437 條引入擴大沒收之立法
    意旨，增訂第3 項規定。另關於有事實足以證明被告財產違
    法來源，參考歐盟沒收指令（按全稱為「歐盟保全及沒收犯
    罪工具與犯罪所得之指令」）第5 條及其立法理由第21點意
    旨，法院在具體個案上綜合檢察官所提出之直接證據、間接
    證據或情況證據，依蓋然性權衡判斷，系爭財產實質上較可
    能源於其他任何違法行為時，即可沒收。而法院在認定財產
    係源於其他不明之違法行為時，所得參考之相關事實情況，
    例如行為人所得支配之財產價值與其合法之收入不成比例，
    亦可作為源於其他違法行為之認定基礎等旨。換言之，就來
    源不明犯行部分，不需為明確、特定的刑事不法犯行，只要
    有一定事證足認系爭不明財產是為了或產自某尚未具體、特
    定的不法犯行即可，是何具體犯罪則非所問，此與本案犯行
    的認定，必須達於確信之心證始可，尚有不同，且若仍採與
    本案犯行同樣的心證門檻，擴大利得沒收規定將成為具文。
    至於立法理由所稱之「蓋然性權衡判斷」，並非可一目瞭然
    的法律用語，法院就系爭不明財產是否源自犯罪行為，於認
    定時自應參酌立法理由之說明與舉例，就個案顯露的客觀具
    體情況、被告在本案的犯罪行為及方式、不明財產被查獲時
    的外在客觀情狀，及與被告財產及資力有關之事項，即被查
    獲的不明財產與被告合法收入是否成比例、被告是否尚有其
    他合法收入、被告的經濟狀況如何、被告對不明財產是否有
    合理解釋，暨所辯合法收入來源是否屬實等予以綜合判斷（
    最高法院110年度台上字第2231號判決意旨參照）。經查，
    被告甲○○於審理時自陳：扣案如附表編號5之1所示現金6860
    元是我在台中他次未被查獲之甲基安非他命交易所獲得的錢
    等語(見本院卷第314頁)，故已有事實足以證明扣案如附表
    編號5之1所示現金6860元係被告甲○○取自其他違法販毒行為
    之所得，應依上開毒品危害防制條例第19條第3項規定予以
    宣告沒收。　　
四、至於附表編號4所示現金6000元，乃係員警實施誘捕偵查被
    告甲○○所用，業據員警所領回，此有贓物認領保管單可佐(
    見偵卷第95頁)，自無庸宣告沒收。另關於附表編號5所示之
    現金1萬元、附表編號7所示之手機1支，均無任何積極證據
    證明與本案之犯行有何關聯，爰均不予宣告沒收，併此敘明
    。　　
據上論斷，應依刑事訴訟法第299條第1項前段，毒品危害防制條
例第4條第2項、第6項、第17條第2項、第18條第1項前段、第19
條第1項、第3項，刑法第11條、第25條第2項、第30條第1項前段
、第2項、第74條第1項第1款、第2項第5款、第8款、第93條第1
項第2款，判決如主文。
本案經檢察官洪佳業提起公訴，由檢察官乙○○到庭執行職務。
中　　華　　民　　國　　111 　年　　5 　　月　　 5    日
                  刑事第四庭    審判長法  官  黃佳琪  
                                      法  官  劉依伶
                                      法  官  魏威至
以上正本證明與原本無異。
如不服本判決應於收受判決後20日內向本院提出上訴書狀，並應
敘述具體理由。其未敘述上訴理由者，應於上訴期間屆滿後20日
內向本院補提理由書（均須按他造當事人之人數附繕本）「切勿
逕送上級法院」。以上正本證明與原本無異。
                                      書記官  林鈺娟
中　　華　　民　　國　　111 　年　　5 　　月　　5 　　日
錄本案論罪科刑之法條：
中華民國刑法第30條
幫助他人實行犯罪行為者，為幫助犯。雖他人不知幫助之情者，
亦同。
幫助犯之處罰，得按正犯之刑減輕之。

毒品危害防制條例第4條
製造、運輸、販賣第一級毒品者，處死刑或無期徒刑；處無期徒
刑者，得併科新臺幣3千萬元以下罰金。
製造、運輸、販賣第二級毒品者，處無期徒刑或10年以上有期徒
刑，得併科新臺幣1千5百萬元以下罰金。
製造、運輸、販賣第三級毒品者，處7年以上有期徒刑，得併科
新臺幣1千萬元以下罰金。
製造、運輸、販賣第四級毒品者，處5年以上12年以下有期徒刑
，得併科新臺幣5百萬元以下罰金。
製造、運輸、販賣專供製造或施用毒品之器具者，處1年以上7年
以下有期徒刑，得併科新臺幣1百50萬元以下罰金。
前五項之未遂犯罰之。

【附表】
編號 扣案物名稱 數量 所有人 備註 1 甲基安非他命 1包 甲○○ 驗餘淨重0.6371公克；衛生福利部草屯療養院110年3月16日草療鑑字第1100300182號鑑驗書(偵卷第241頁)；110年度安保字第451號扣押物品清單 2 甲基安非他命 1包 甲○○ 驗餘淨重0.4570公克；衛生福利部草屯療養院110年3月16日草療鑑字第1100300182號鑑驗書(偵卷第241頁)；臺中市政府警察局霧峰分局110年度安保字第451號扣押物品清單 3 甲基安非他命 1包 甲○○ 驗餘淨重0.6353公克；衛生福利部草屯療養院110年3月16日草療鑑字第1100300182號鑑驗書(偵卷第241頁)；臺中市政府警察局霧峰分局110年度安保字第451號扣押物品清單 4 現金6000元   已發還 5 現金1萬元  甲○○ 臺中市政府警察局霧峰分局110年度保管字第1540號扣押物品清單 5之1 現金6860元  甲○○ 同上 6 行動電話(含0000000000號SIM卡1張) 1支 甲○○ 臺中市政府警察局霧峰分局110年度保管字第1541號扣押物品清單 7 行動電話(含0000000000號SIM卡1張) 1支 丙○○ 臺中市政府警察局霧峰分局110年度保管字第1541號扣押物品清單